【裁判字號】    99,台上,564
【裁判日期】    990128
【裁判案由】    走私
【裁判全文】
最高法院刑事判決              九十九年度台上字第五六四號
上  訴  人  甲○○
            乙○○
            丙○○
            丁○○
            戊○○
            己○○
            庚○○
            辛○○
共      同
選任辯護人  張志明律師
上列上訴人等因走私案件，不服台灣高等法院高雄分院中華民國
九十八年十月二十七日第二審判決（九十八年度上訴字第一二五
九號，起訴案號：台灣高雄地方法院檢察署九十六年度偵字第三
一０四四號），提起上訴，本院判決如下：
    主  文
原判決關於甲○○、乙○○、丙○○、丁○○、己○○、庚○○
部分及戊○○、辛○○有罪部分均撤銷，發回台灣高等法院高雄
分院。
    理  由
本件原判決維持第一審論處上訴人甲○○共同犯走私五罪、乙○
○共同犯走私三罪、丙○○共同犯走私六罪、丁○○共同犯走私
四罪（均累犯）、戊○○共同犯走私九罪、己○○共同犯走私罪
、庚○○共同犯走私二罪（均累犯）、辛○○共同犯走私四罪罪
刑之判決，駁回其八人在第二審之上訴，固非無見（戊○○、辛
○○被訴如原判決附表二之走私部分，業據原判決維持第一審之
無罪判決確定）。
惟按：(一)有罪之判決書，對於被告有利之證據不採納者，應說明
其理由，刑事訴訟法第三百十條第二款定有明文，故有罪判決書
對於被告有利之證據，如不採納，必須說明不予採納之理由，否
則即難謂非判決不備理由。原判決採為判斷依據之國立海洋大學
民國九十七年十二月二日海漁字第０九七００一三０二四號鑑定
函之記載「說明：‧‧‧(二)該船（指生財號漁船）為二００噸以
上之拖網漁船，應出海三個月以上才符合經濟效應，但該船每航
次之航海日數大約只有十五至二十五天，每航次漁獲卻高達『三
０噸以上』，不合常理。」等語（見第一審卷二第一三二頁）。
惟依原判決附表一所載，編號２部分之漁獲種類及數量為「狗母
魚約五噸、沙溜約十噸、三目蟹約０‧一噸、白帶魚約二噸、小
管約０‧一噸、雜魚約四噸，總計約二一‧二噸（含冰水）。」
，並未達前述鑑定函所稱之「三十噸以上」，則該鑑定函所指是
否可包含該編號２部分？非無疑義。另依卷附之行政院農業發展
委員會漁業署（下稱漁業署）緝獲漁船走私漁產品協助諮詢電話
傳真之內容，關於該航次有「漁獲有狗母魚五噸、沙溜十噸、三
目蟹０‧一噸、白帶魚二噸、小管０‧一噸、雜魚四噸等六種，
漁獲組成尚稱合理。」、「倘該船曳綱長達二００公尺，有可能
自行以底拖網作業捕獲。」之記載（見偵查卷第二一頁、第一審
卷一第一四二頁）；而依第一審函請行政院海岸巡防署海岸巡防
總局南部地區巡防局第五海岸巡防總隊對於該船揚網機之「曳綱
」長度、材質及操作功能檢驗結果，「曳綱」長度為二００公尺
，材質為鋼索，測試其操作功能均正常，有該巡防總隊九十七年
六月十九日南五總字第０九七００一三０九八號函可稽（見第一
審卷二第三九頁）。則該編號２部分，是否可認係私運進口而非
自行捕獲？尚待研求。原判決對於前述鑑定及傳真等函件，如何
不足為曾參與該次出海作業之辛○○、戊○○有利之認定，未於
理由內說明，自屬理由不備。(二)採證認事，固屬事實審法院之職
權，惟審理事實之法院，對於被告有利及不利之證據，應一律注
意，詳為調查，然後綜合全案證據資料，本於經驗法則及論理法
則以定其取捨，並將取捨證據及得心證之理由於判決內詳為說明
，方足以昭折服，否則尚難遽為被告有利或不利之認定。查證人
即製作本案「生財號」漁船「出海作業航跡資料」之漁業署人員
劉志儒於原審證稱：「（上開函文所附的圖既然是用電腦列印，
為何上面會有人工手寫的時間紀錄？）因為當初手寫是因為系統
沒有那個功能，沒有辦法顯示日期時間及經緯度之功能，所以提
供給原審法院裡面的圖，因為怕他們不曉得這張圖哪個是停泊的
日期，所以特地把它標上去的，後來因為這種案子太多，就請程
式設計師將每個點時間、經緯度系統直接產生列印在圖上顯示出
來，就不需要人工去寫。圖下面有漁船的編號，今日提供的是電
腦列印本案的航跡圖。」等語（見原審卷第一一０頁）。則依劉
志儒所證內容，原審所引之出海作業航跡圖，無論係手寫或電腦
列印，其航程軌跡路線及各軌跡點之時間顯示，理應互核相符。
惟原判決所引第一審卷內漁業署函送之生財號漁船自九十五年十
二月十九日至九十六年八月二十七日間「出海作業航跡資料」（
見第一審卷第五七至六二頁），與劉志儒於原審提出之航跡圖（
見原審卷第一六０至一六四頁），其時間與路線，似有差異。是
否確屬同時間同艘漁船之航海紀錄？其以手寫之經緯度及時間，
有無誤繕之情形？自應究明，始足採為判斷犯罪事實之依據。原
審未明白調查審認，籠統採為認定上訴人等有如其事實欄所載各
次走私漁獲犯行之主要依據，尚嫌速斷而難昭折服。上訴意旨，
均指摘原判決該部分不當，為有理由，應認有撤銷發回更審之原
因。
據上論結，應依刑事訴訟法第三百九十七條、第四百零一條，判
決如主文。
中    華    民    國  九十九  年    一    月  二十八  日
                      最高法院刑事第十一庭
                          審判長法官  石  木  欽
                                法官  洪  佳  濱
                                法官  韓  金  秀
                                法官  段  景  榕
                                法官  周  煙  平
      本件正本證明與原本無異
                                      書  記  官
中    華    民    國  九十九  年    二    月    二    日
                                                      ｓ

司法院資訊處製作；財團法人民間司法改革基金會備份。
